【裁判字號】    95,易,391
【裁判日期】    950613
【裁判案由】    
【裁判全文】
臺灣彰化地方法院刑事判決               95年度易字第391號
公  訴  人  臺灣彰化地方法院檢察署檢察官
被      告  甲○○
被      告  丙○○
上列被告等因竊盜案件，經檢察官提起公訴（九十五年度偵字第
一三七號、九十五年度偵字第二五四號），本院判決如下：
    主  文
甲○○結夥三人以上攜帶兇器踰越牆垣竊盜未遂，累犯，處有期
徒刑玖月。
丙○○結夥三人以上攜帶兇器踰越牆垣竊盜未遂，處有期徒刑柒
月。
    犯 罪 事 實
一、甲○○前因竊盜案件，經本院以九十二年度易字第一三五九
    號刑事判決判處有期徒刑八月，其不服提起上訴，經臺灣高
    等法院臺中分院駁回其上訴而告確定，甫於民國（下同）九
    十四年六月一日執行完畢。詎猶不知悔改，邀同丙○○、及
    真實、姓名年籍均不詳，綽號分別為「阿虎」與「阿承」之
    成年男子，一同前至設於彰化縣芳苑鄉○○村○○路○○段
    一二九巷一一一號之東麗紙廠王功廠竊取電纜線，四人乃共
    同基於意圖為自己不法所有之犯意聯絡，於九十四年十二月
    二十二日晚間八時三十分許，由「阿虎」負責駕駛不明車牌
    號碼之貨車，搭載甲○○、丙○○、「阿承」一同前往上開
    東麗紙廠王功廠，抵達後，由「阿虎」留守在車上把風，甲○○、丙○○及「阿承」三人則踰越圍牆破洞進入廠區內，
    復由丙○○躲在廠房外之樹叢裡把風接應，而甲○○及「阿
    承」則攜帶「阿承」所有，客觀上足供作兇器使用之油壓剪
    二支及美工刀一支進入無人居住之廠房內，並以上開工具剪
    斷電纜線之方式，著手竊取乙○○所管理之電纜線一百０八
    公尺 (價值約新臺幣二萬四千六百二十四元)，惟於剪斷電
    纜線後，即不慎觸動工廠內之保全系統，二人遂緊急攜同油
    壓剪二支逃逸，美工刀一支則遺留於工廠內，而已剪斷之電
    纜線一綑亦不及帶走而未能竊盜得手。嗣經保全人員會同警
    員前至東麗紙廠王功廠區察看，發現有二人緊急踰越圍牆破
    洞逃逸至廠區外，經其等於廠區內搜查，當場在廠區之樹叢
    裡查獲丙○○，並扣得甲○○及「阿承」棄置於其身旁之油
    壓剪二支，復於廠房內扣得美工刀一支及已剪斷之電纜線一
    綑，而循線查獲上情。
二、案經乙○○訴由彰化縣警察局二林分局報請臺灣彰化地方法
    院檢察署檢察官偵查起訴。
    理  由
一、訊據被告甲○○固坦承其綽號為「黑點」之事實，惟矢口否
    認有何上開竊盜之犯行，辯稱：伊不認識丙○○，九十四年
    十二月二十二日晚間亦未曾到東麗紙廠王功廠區，當晚伊係
    在台中縣太平市之女人香卡拉OK與綽號「小琪」之小姐飲酒
    云云；另被告丙○○則固坦承有於上揭時間，攜帶扣案之油
    壓剪及美工刀，踰越東麗紙廠王功廠區之圍牆破洞進入廠區
    內，欲竊取電纜線等情不諱，惟亦矢口否認有與甲○○、「
    阿承」及「阿虎」共同行竊未遂之犯行，辯稱：案發當晚係
    伊自己一人前至東麗紙廠王功廠區欲竊取電纜線，伊於警詢
    中及偵查初訊時供稱尚有夥同甲○○及綽號「阿承」、「阿
    虎」之人共同前往行竊等情，係伊胡亂編纂，欲卸責之詞云
    云。然查：
（一）按被告以外之人於審判外之言詞或書面陳述，除法律有規
      定者外，不得作為證據，又被告以外之人於審判外之陳述
      ，雖不符刑事訴訟法第一百五十九條之一至第一百五十九
      條之四之規定，而經當事人於審判程序同意作為證據，法
      院審酌該言詞陳述或書面陳述作成時之情況，認為適當者
      ，亦得為證據。當事人於法院調查證據時，知有同法第一
      百五十九條第一項不得為證據之情形，而未於言詞辯論終
      結前聲明異議者，視為有前項同意，刑事訴訟法第一百五
      十九條第一項、第一百五十九條之五分別定有明文。查證
      人即共同被告丙○○於警詢及偵查中之證述、證人即被害
      人乙○○於警詢中之證述、證人即處理本案之警員謝文炯
      於偵查中之證述，雖均係被告以外之人於審判外之言詞陳
      述，為傳聞證據，然被告二人於本院行準備程序與審理時
      分別同意將之引為證據，渠等知悉該言詞陳述為傳聞證據
      而未於言詞辯論終結前聲明異議，本院復審酌該等言詞陳
      述均係由證人等出於自由意識而陳述，且互核其等所證述
      之內容情節又相符合，復無其他證據足認該等陳述有何顯
      不可信之情事等一切情況，認為適當，依刑事訴訟法第一
      百五十九條之五規定，認上開證人分別於警、偵訊中之證
      述均得採為認定本件犯罪事實所憑之證據，合先敘明。
（二）右揭事實，業據被告丙○○於警詢中及偵查初訊時均已坦
      承不諱，並以證人身分就被告甲○○亦共同犯本件竊盜犯
      行之部分證稱：九十四年十二月二十二日下午三時許，在
      彰化縣鹿港鎮大興農超市前，遇到綽號為「黑點」之男子
      ，其問伊今晚有沒有空，是好康ㄟ，要伊去把風，並說那
      沒關係，與伊相約於當晚八時三十分許，開車至伊住處搭
      載伊。當晚八時三十分許，即由綽號「阿虎」之男子駕駛
      一部藍色，約一點七五噸，車號不詳之貨車，搭載「黑點
      」及綽號「阿承」之男子一同至伊住處找伊，隨後伊四人
      即一同駕車前往東麗紙廠王功廠區，伊與「黑點」、「阿
      承」三人即下車自圍牆破洞進入廠區內，伊不敢進去廠房
      內，所以躲在廠區內之草叢裡負責把風，「黑點」及「阿
      承」即攜同「阿承」所有之油壓剪二支及美工刀一支進入
      廠房內偷剪電纜線。伊不知綽號「黑點」、「阿承」及「
      阿虎」三人之真實姓名、年籍，但伊知「黑點」係年約四
      十幾歲，且知其住處為何，經伊自願帶同警方前往查證，
      並經警依所查證之詳細住址調閱口卡片供伊指認，伊確認
      綽號「黑點」之男子即係甲○○無訛；另「阿承」及「阿
      虎」則係年約二十幾歲之人等語明確（見警卷第二頁至第
      七頁警詢筆錄、偵查卷第十二頁至第十三頁偵訊筆錄），
      核與證人即會同保全人員到場處理之警員謝文炯於偵查中
      所具結證述：案發當日係因東麗紙廠之保全系統啟動，保
      全人員會同伊與另二名同仁一同至東麗紙廠王功廠區察看
      ，抵達現場時，看到有二人自廠房內跑到圍牆邊，由圍牆
      破洞處鑽出廠區，伊等便於廠區附近搜索，而在圍牆邊之
      草叢裡發現丙○○，並於其身旁扣得油壓剪二支，另於廠
      房內查獲扣案之美工刀一支，及已剪斷之電纜線一綑。當
      時據丙○○稱有四人共同前往行竊，但伊等只見有二人跑
      出廠區，另在草叢裡逮獲丙○○，後經丙○○供稱一同前
      往行竊中之一人係綽號「黑點」之男子，並經其帶同警方
      至「黑點」住處查證，丙○○原本亦不知「黑點」之真實
      姓名及其確切住址為何，經查證後方依其所指之詳細住處
      調閱卡口片供其指認，始知「黑點」之真實姓名為甲○○
      ，當日查證時甲○○住處並無人應門等語（見偵查卷第五
      十五頁、第五十六頁偵訊筆錄）；及證人即東麗紙廠王功
      廠區管理人員乙○○於警詢中所證述：九十四年十二月二
      十二日晚間，該廠區內之低壓配線電纜線，長約一百０八
      公尺，有遭人剪斷欲偷竊，該廠房內並沒有人輪值看守，
      僅有安裝中興保全系統等語（見警卷第八頁、第九頁警詢
      筆錄），情節均相符，並有被告丙○○指認被告甲○○之
      口卡片一紙（附於警卷第十八頁）、照片八幀（附於警卷
      第十九頁、偵查卷第三十四頁至第三十六頁）及扣案之油
      壓剪二支與美工刀一支可資佐證，足認被告丙○○上開所
      述確屬有據，顯非憑空捏造之詞，應堪採信。
（三）被告甲○○雖矢口否認有與被告丙○○共同至東麗紙廠行
      竊之犯行，並以前詞置辯；被告丙○○嗣亦附和被告甲○○所辯，改以前詞置辯，並為被告甲○○具結證稱其確不
      認識被告甲○○，被告甲○○亦未參與本件竊盜犯行，本
      件竊盜犯行確係由其一人所為等情，然被告丙○○此部分
      證述不惟與其先前之證述大異其趣，亦與證人謝文炯所證
      述：當日除被告丙○○外，尚有另二人一同前往行竊等情
      不相符合，且觀諸被告丙○○於本院審理時之證述：「（
      檢察官問：扣案之油壓剪二支及美工刀一支係何人所有？
      ）答：均係我所有，並由我帶到行竊地點。（檢察官問：
      你一人行竊為何要攜帶二支油壓剪？）答：因為功用不同
      。（檢察官問：你一人如何攜帶二支油壓剪？）答：裝於
      飼料袋裡。（檢察官問：為何現場沒有查獲飼料袋？）答
      ：因為那天我要趕快跑，便將飼料袋丟著。（檢察官問：
      你是否認識甲○○？）答：不認識。（檢察官問：與他有
      何關係？）沒關係。（檢察官問：本件案發前是否有見過
      甲○○？）答：沒有，從小至大都沒見過。（檢察官問：
      那你如何知道有甲○○這人？）答：我是在公園裡聽人家
      說綽號「黑點」之人在通緝。（檢察官問：那你如何知道
      甲○○之住處？）答：我無聊隨便向公園提及此事之人問
      問，知道他是住在鹿港鎮大賣場附近，沒有很詳細住址。
      （檢察官問：之前有無去過甲○○住處？）答：沒有。˙
      ˙˙（法官問：你當日有進入東麗紙廠之廠房內？）答：
      沒有。」等語（見本院卷第三十八頁至四十頁筆錄），被
      告丙○○證稱其並不認識綽號「黑點」之人，僅係因聽人
      提及其在通緝，即向人詢問其住處等情，已有違常情；且
      於他人僅告知概要位置之情況下，尚能於日後帶同警方前
      往查證，並正確無訛指出綽號「黑點」之住處，更有悖於
      常情，再參以被告丙○○始終均堅稱其並未進到廠房內之
      情，然廠房內遺留有扣案之美工刀一支及已剪斷之電纜線
      一綑，此除據證人謝文炯證述明確外，並有現場照片足憑
      ，若確係被告丙○○一人前往行竊，其復未進入廠房內，
      其所有之美工刀為何會遺留於工廠內？而工廠內又為何會
      有已剪斷之電纜線一綑？況經本院當庭勘驗扣案之油壓剪
      二支，二支油壓剪之總重量達五公斤，而該二支油壓剪之
      形狀雖非完全相同，然均能達到剪斷電纜線之目的，苟被
      告丙○○確係一人前往行竊，實無須同時攜帶二支油壓剪
      前往，徒增自己行動之不便，且現場又均未查獲被告丙○○所證述其裝載二支油壓剪所用之飼料袋，足見被告丙○○上開證述不僅有悖於常情，且亦與現場跡證不相符合，
      況衡諸經驗法則，證人於案發之初之證述較少權衡利害得
      失或受他人干預，比之事後翻異之詞，自較可信，被告甲○○又自承確曾因本案找被告丙○○理論之情，益徵被告
      丙○○嗣後翻異其詞所述，應係迴護被告甲○○之詞，不
      足採信。況被告甲○○雖辯稱案發當晚其人在臺中縣太平
      市女人鄉卡拉OK飲酒，並不曾至東麗紙廠王功廠區云云，
      然經本院命其提出可供本院調查其確不在場之證據方法，
      其全然無法提出，是其所辯是否屬實，確屬可疑，遽難採
      信；再參以被告甲○○與被告丙○○並無夙怨，此業據被
      告甲○○自承在卷，被告丙○○當無刻意設詞誣陷被告甲○○之理，益徵被告甲○○空言否認上開犯行，確係卸責
      之詞，不足採信。
（四）綜上所述，被告二人上開所辯均係飾卸之詞，不足採信；
      被告丙○○於警、偵訊中之自白及證述，確與事實相符，
      洵堪採信。從而，本件事證已臻明確，被告二人上開犯行
      ，均堪認定，應予依法論科。
二、按刑法第三百二十一條第一項第四款所稱結夥三人以上之竊
    盜罪，係指基於共同犯罪之故意，結為一夥，在場共同實施
    或在場參與分擔，實施犯罪之人有三人以上者而言，又負責
    把風行為之人，係在排除犯罪障礙，助成犯罪之實現，在合
    同意思內分擔犯罪行為之一部，故亦係共同正犯而應計入結
    夥內（最高法院八十九年度台非字第九二號、八十七年度台
    非字第三九九號、八十三年度台上字第五八一五號、八十三
    年度台上字第二九八七號、七十二年度台上字第三二０一號
    裁判意旨參照），查本件被告丙○○及綽號「阿虎」之成年
    男子雖均係負責把風，然依上開說明，亦應與被告甲○○與
    綽號「阿承」之成年男子論以共同竊盜之犯行，而計入結夥
    內。次按刑法第三百二十一條第一項第三款之攜帶兇器竊盜
    罪，係以行為人攜帶兇器為其加重條件，此所謂兇器，其種
    類並無限制，凡客觀上足以對人之生命、身體、安全構成威
    脅，具有危險性之兇器為已足，並不以攜帶之初有行兇之意
    圖為必要（最高法院七十九年臺上字第五二五三號判例意旨
    可資參照），查被告二人持以行竊所用之油壓剪二支，係鐵
    質鑄造，質地堅硬，總重量達五公斤多；另其等持以行竊所
    用之美工刀一支則係刀刃鋒利，均業據本院調閱該等扣案物
    當庭勘驗屬實，堪認均係足以危害於他人生命、身體之安全
    ，客觀上屬具有危險性之兇器無訛。再按刑法上之未遂犯，
    係指已著手於犯罪行為之實行而不遂謂之，刑法第二十五條
    第一項定有明文；又同法第三百二十一條之竊盜罪，為第三
    百二十條之加重條文，自應以竊取他人之物為其犯罪行為之
    實行，如僅著手於該加重條件之行為而未著手搜取財物，仍
    不能以加重竊盜未遂論（最高法院八十七年度台上字第三九
    ０二號裁判意旨參照），查被告甲○○、丙○○與綽號「阿
    承」、「阿虎」之成年男子，係共同攜帶兇器前往行竊，且
    業已踰越工廠外圍牆垣進入廠房內，並已以所攜帶之兇器剪
    斷電纜線後，方不慎觸動工廠內之保全系統，始緊急逃逸，
    致未能竊得財物，被告等所為，應非僅著手於竊盜罪之加重
    條件行為而已，而係已著手於竊盜行為之實行而不遂，依上
    開說明，自應已達加重竊盜未遂之階段。是核被告二人所為
    ，均係犯刑法第三百二十一條第二項、第一項第二款、第三
    款、第四款之結夥三人以上，攜帶兇器踰越牆垣竊盜未遂罪
    。被告甲○○、丙○○二人與綽號「阿承」及「阿虎」之成
    年男子，就上開犯行間，均有犯意聯絡及行為分擔，均為共
    同正犯。又被告甲○○前因竊盜案件，經本院以九十二年度
    易字第一三五九號刑事判決判處有期徒刑八月，其不服提起
    上訴，經臺灣高等法院臺中分院駁回其上訴而告確定，甫於
    九十四年六月一日執行完畢等情，有臺灣彰化地方法院檢察
    署刑案資料查註紀錄表及臺灣高等法院被告全國前案紀錄表
    各一份附卷可稽，其受有期徒刑之執行完畢後，五年內再犯
    本件有期徒刑以上之罪，為累犯，應依刑法第四十七條規定
    ，加重其刑。再被告二人雖已著手竊盜行為之實施，惟未生
    竊得財物之結果，其犯罪尚屬未遂，爰依刑法第二十六條前
    段之規定，按既遂犯之刑度減輕其刑，其中被告甲○○部分
    ，並依法先加後減之。爰審酌被告二人均正值青壯之年，不
    思依循正當途徑獲取所需，任意攫取他人財物，輕忽他人之
    財產法益，且被告甲○○前已有多次犯竊盜罪及贓物罪之前
    科紀錄，素行不佳，此有臺灣高等法院被告全國前案紀錄表
    一份可按，並屢經判刑確定及刑之執行，仍不知悔悟，再次
    為本件竊盜犯行，犯後猶飾詞以辯，態度不佳，顯有漠視法
    紀之情；而被告丙○○雖僅有施用毒品之前科紀錄，此亦有
    其臺灣高等法院被告全國前案紀錄表一份可按，且犯後於警
    、偵訊中曾自白不諱，然於本院審理時即已否認有結夥三人
    以上竊盜之犯行，並為被告甲○○為不實之證述，犯後態度
    亦非佳，惟考量其等行竊之次數，尚未竊得財物，犯罪手段
    尚屬平和，致生危害程度非重，及其等犯罪之動機、目的、
    生活狀況、智識程度等一切情狀，分別量處如主文所示之刑
    。扣案之油壓剪二支及美工刀一支，均係共犯「阿承」所有
    ，且已供其等行竊犯罪所用之物，業據被告丙○○於警、偵
    訊中陳明在卷，爰依刑法第三十八條第一項第二款規定，併
    予宣告沒收。
三、另被告丙○○就共同被告甲○○是否亦有共同參與本件竊盜
    犯行一節，於偵查初訊時及本院審理中，均具結為證述，而
    先後所證情節竟互相矛盾，且此節就被告甲○○是否為參與
    本件竊盜犯行之共同正犯之一而言，核屬案情有重要關係之
    事項，是被告丙○○明顯涉犯刑法第一百六十八條之偽證罪
    嫌，此部分應由檢察官另行偵辦，特予敘明。
據上論斷，應依刑事訴訟法第二百九十九條第一項前段，刑法第
二十八條、第五十六條、第三百二十一條第二項、第一項第二款
、第三款、第四款、第四十七條、第二十六條前段、第三十八條
第一項第二款，判決如主文。
本案經檢察官田德煙到庭執行職務。
中    華    民    國    95    年    6     月    13    日
                  刑事第一庭    審判長法  官  洪志賢
                                      法  官  姚銘鴻
                                      法  官  簡璽容
以上正本證明與原本無異。
如不服本判決，應於判決送達後10日內，向本院提出上訴狀（須
附繕本）。
中    華    民    國    95    年    6     月    16    日
                                      書記官  王惠嬌
附錄本案論罪科刑法條全文：
中華民國刑法第321條
犯竊盜罪而有左列情形之一者，處6 月以上、5 年以下有期徒刑
：
一  於夜間侵入住宅或有人居住之建築物、船艦或隱匿其內而犯
    之者。
二  毀越門扇、牆垣或其他安全設備而犯之者。
三  攜帶兇器而犯之者。
四  結夥三人以上而犯之者。
五  乘火災、水災或其他災害之際而犯之者。
六  在車站或埠頭而犯之者。
前項之未遂犯罰之。


司法院資訊處製作；財團法人民間司法改革基金會備份。
